【裁判字號】    96,交訴,16
【裁判日期】    970131
【裁判案由】    公共危險等
【裁判全文】
臺灣臺東地方法院刑事判決              96年度交訴字第16號
公  訴  人  臺灣臺東地方法院檢察署檢察官
被      告  甲○○
上列被告因公共危險等案件，經檢察官提起公訴（96年度偵字第
1991號），本院行簡式審判程序，判決如下：
    主  文
甲○○因過失致人於死，處有期徒刑陸月；又駕駛動力交通工具
肇事，致人死亡而逃逸，處有期徒刑玖月。應執行有期徒刑壹年
貳月。
    事  實
一、甲○○於民國96年 8月19日凌晨4時30分至5時間，駕駛其所
    有、登記名義人為黃仕霖之車牌號碼 P5-7378號自用小客車
    ，自臺東縣臺東市○○路 ○段39號居處出發後，沿同市○○
    ○○道快車道由南向北（起訴書誤載為由西往東）方向行駛
    ，途經馬亨亨大道與博愛路交岔路口處附近時，本應遵守行
    車速度不得逾該路段速限時速60公里之規定，且應注意車前
    狀況，隨時採取必要之安全措施，而依當時天候雨，晨間光
    線，且在視距良好之市區○○道路上，道路路面狀況濕潤、
    無缺陷、無障礙物，並無不能注意之情事，竟仍疏於注意，
    貿然以時速 100公里之車速高速疾駛，因而不慎撞擊右前方
    正徒步穿越馬亨亨大道之繆慶榮，致繆慶榮受撞擊後，先彈
    跳撞上前揭自用小客車之右前擋風玻璃，旋再摔落地面，頭
    部因此嚴重受創。不料，甲○○肇事後，明知該車禍必令人
    受重傷甚至死亡，竟未下車查看，並施予救護或為其他必要
    措施，亦未報警處理，反而另基於肇事逃逸之犯意，留下斯
    時倒臥在地之繆慶榮，逕自駕駛上開自用小客車逃離現場，
    並繞道折返前揭居處，嗣經路人林政鴻於同日上午 5時38分
    許，駕車行經馬亨亨大道時，發現繆慶榮倒臥在馬亨亨大道
    與博愛路交岔路口以北 100公尺處之馬亨亨大道北向快慢車
    道分隔島上，乃立即報警送醫急救，繆慶榮仍不幸於同日上
    午 6時50分許，因顱內出血、氣胸而死亡。甲○○於肇事返
    回前開居處後，為圖滅證卸責，乃將上揭自用小客車之前保
    險桿、右大燈、水箱護罩、引擎蓋、前擋風玻璃等受損零件
    及車牌2面予以拆卸，迨於同日晚上9時許，以該車引擎損壞
    而報廢為由，將該車販售予不知情之劉士強，復於同日晚上
    10時30分許，在臺東縣臺東市中華大橋上，將前揭所拆卸之
    受損零件及車牌丟入卑南大溪內。嗣經警依現場所遺留之汽
    車保險桿及油漆碎片、水箱護罩及固定扣、保險桿下護板固
    定扣，循線於同年月21日晚上7時23分許，在同市○○路○段
    217號旁空地處，尋獲前開自用小客車而查悉上情。
二、案經臺東縣警察局臺東分局報告臺灣臺東地方法院檢察署檢
    察官偵查起訴。
    理  由
一、本案被告甲○○所犯係死刑、無期徒刑、最輕本刑為三年以
    上有期徒刑以外之罪，亦非高等法院管轄之第一審案件，而
    被告於本院行準備程序中就被訴事實為有罪之陳述，經告知
    簡式審判程序之旨，並聽取公訴人及被告意見後，本院合議
    庭依刑事訴訟法第273條之1第 1項規定，裁定由受命法官獨
    任進行簡式審判程序，合先敘明。
二、上揭犯罪事實，業據被告甲○○於本院審理中坦白承認，核
    與證人劉士強、林政鴻於警詢時所證述之情節大致相符，並
    有臺東縣警察局臺東分局道路交通事故現場圖及道路交通事
    故調查報告表(一)(二)各1紙、臺東縣警察局刑案現場勘察報告1
    份、肇事現場照片22張、車損照片13張、車號查詢汽車車籍
    資料1紙等件在卷可稽，復有汽車保險桿碎片及油漆碎片各2
    片、水箱護罩1個、水箱護罩固定扣2只及保險桿下護板固定
    扣 1只扣案可資佐憑。按行車速度，依速限標誌或標線之規
    定；又汽車行駛時，駕駛人應注意車前狀況，並隨時採取必
    要之安全措施，道路交通安全規則第93條第 1項前段、第94
    條第 3項分別定有明文。查被告於上開時、地駕駛汽車，本
    應遵守該路段行車速限不得超過時速60公里之規定，並應注
    意車前狀況，隨時採取必要之安全措施，又觀諸前揭卷附道
    路交通事故調查報告表所載，本案事故發生之際，天候雨，
    晨間光線，且在視距良好之市區○○道路上，道路路面狀況
    濕潤、無缺陷、無障礙物，綜觀上揭狀況，被告肇事當時之
    主觀意識認知及客觀行車環境，並無使其不能注意遵循前開
    道路交通安全法規之情事，竟仍貿然以時速 100公里之車速
    高速疾駛，且疏於注意車前適有被害人繆慶榮正徒步穿越上
    揭道路中，而未能及時煞車或採取其他必要之安全措施，致
    使其所駕駛之自用小客車右前車頭撞擊被害人，被告對本案
    事故之發生具有過失責任，至為明確。再者，被害人確因本
    案事故而傷重不治死亡，亦經臺灣臺東地方法院檢察署檢察
    官相驗無訛，有該署勘（相）驗筆錄、相驗屍體證明書及法
    醫驗斷書各 1份、相驗屍體照片11張附卷可據，堪認被告上
    開駕駛動力交通工具肇事之過失行為與被害人因本案事故所
    生死亡結果間，具有相當因果關係存在。綜上所述，足認被
    告自白與事實相符，本案事證業臻明確，被告前揭犯行均堪
    認定，應予依法論科。
三、核被告所為，係犯刑法第276條第1項之過失致死罪及同法第
    185條之4之肇事逃逸罪。按刑法第185條之4之肇事逃逸罪，
    係以處罰肇事後逃逸之駕駛人為目的，俾促使駕駛人於肇事
    後能對被害人即時救護，以減少死傷，是該罪之成立祇以行
    為人有駕駛動力交通工具肇事，致人死傷而逃逸之事實為已
    足，至行為人之肇事原因如何，則非所問，而其逃逸既係在
    肇事行為發生後，顯屬為規避責任之另行起意行為，與肇事
    之原因行為，自應併合處罰（最高法院89年度臺上字第2157
    號判決意旨可資參照）。是被告所犯上開二罪間，行為互殊
    ，罪名不同，應予分論併罰。爰審酌被告駕車超速行駛，雖
    因一時疏忽鑄成大錯，然肇事後不僅未立即下車查看，亦未
    為任何救治被害人或報警處理之措施，而為逃避刑責，竟仍
    逕自駕車逃逸，並將肇事車輛之車損零件及車牌棄置於卑南
    大溪中，復將該車處分予他人，圖求湮滅事證，逃避檢警追
    緝，惡性非輕，犯罪手段對社會秩序已生不良影響，其漠視
    被害人生命之心態，本應受最嚴厲之非難，然念及被告並無
    前案論罪科刑執行情形，此有卷附臺灣高等法院被告前案紀
    錄表 1紙可查，素行尚可，且犯罪後坦承犯行，並負擔被害
    人全額之殯葬費用，此據臺東榮民服務處輔導員丙○○到庭
    陳述屬實，並有協議書、委託書、收據及臺東地區 96-97年
    度單身亡故榮民繆慶榮殯葬第 6類級距表等件附卷可參，及
    其生活狀況、智識程度、犯罪情節及所生危害等一切情狀，
    分別量處如主文所示之刑，並定其應執行刑。至扣案之汽車
    保險桿碎片及油漆碎片各2片、水箱護罩1個、水箱護罩固定
    扣2只及保險桿下護板固定扣1只，則與犯罪無直接關係，僅
    具證據之性質，均不予宣告沒收，併此敘明。
據上論斷，應依刑事訴訟法第273條之1第1項、第299條第1項前
段，刑法第276條第1項、第185條之4、第51條第5款，刑法施行
法第1條之1第1項、第2項前段，判決如主文。
本案經檢察官乙○○到庭執行職務
中    華    民    國    97    年    1     月    31    日
                  交通法庭  法  官  劉正偉
以上正本證明與原本無異。
如不服本判決應於收受本判決後10日內向本院提出上訴書狀；上
訴書狀應敘述具體理由。未敘述上訴理由者，應於上訴期間屆滿
後20日內向本院補提理由書狀（均須按他造當事人之人數附繕本
）。「切勿逕送上級法院」。
告訴人或被害人對於本判決如有不服，請書具不服之理由狀，請
求檢察官上訴者，其上訴期間之計算係以檢察官收受判決正本之
日期為準。
                            書記官  王希文
中    華    民    國    97    年    2     月    5     日
附錄本案論罪科刑法條全文：
刑法第276條第1項
刑法第185條之4


司法院資訊處製作；財團法人民間司法改革基金會備份。
